【裁判字號】    98,聲,24
【裁判日期】    980831
【裁判案由】    聲請迴避
【裁判全文】
臺灣高雄地方法院民事裁定                98年度聲字第24號
聲  請  人  甲○○
上列聲請人因與相對人高雄市政府警察局間聲請再審事件，聲請
法官迴避，本院裁定如下：
    主  文
聲請駁回。
程序費用由聲請人負擔。
    理  由
一、聲請人聲請意旨略以：被聲請人劉法官受理聲請人再審案件
    ，未依聲請訴訟救助之相關事證，裁定准予救助或否准，即
    命繳納聲請再審案件之聲請費1000元，顯然執行職務偏頗，
    侵害聲請人之訴訟權益，依民事訴訟法第33條第1 項第2 款
    規定，聲請劉法官迴避，不得再執行本件之訴訟。
二、按民事訴訟法第33條第1 項第2 款規定法官有應自行迴避而
    不自行迴避以外之情形，足認其執行職務有偏頗之虞，據而
    聲請法官迴避者，應以法官對於訴訟標的有特別利害關係，
    或與當事人之一造有密切之交誼或嫌怨，或基於其他情形客
    觀上足疑其為不公平之審判者為其原因事實，若僅憑當事人
    之主觀臆測，或不滿意法官進行訴訟遲緩，或認法官指揮訴
    訟欠當，則不得謂其有偏頗之虞。最高法院69年台抗字第45
    7 號判例意旨參照。次按聲請法官迴避，應舉其原因，向法
    官所屬法院為之；前項原因之事實，應自為聲請之日起，於
    3 日內釋明之；釋明事實上之主張者，得用可使法院信其主
    張為真實之一切證據，民事訴訟法第34條第1 項、第2 項及
    第284 條前段亦有明文。是以，依民事訴訟法第33條第1 項
    第2 款之規定聲請法官迴避者，應向法官所屬法院提出能即
    時調查之證據以釋明之。
三、按當事人聲請訴訟救助，在駁回訴訟救助聲請之裁定確定前
    第一審法院不得以原告為繳納裁判費為由駁回其訴民事訴訟
    法第109 條之1 定有明文。當事人聲請訴訟救助有於訴訟繫
    屬前，亦有於訴訟繫屬後，若於訴訟繫屬前聲請者並應陳明
    關於本案訴訟之聲明及其原因事實，以利法院依同法第107
    條第1 項後段規定審查是否為顯無勝訴之望而為准駁訴訟救
    助之裁定，若訴訟繫屬在先，則受訴法院自應先依同法第24
    9 條第1 項第6 款規定先裁定命補繳裁判費，而事後若有再
    聲請訴訟救助者，則在駁回訴訟救助裁定確定前，第一審法
    院不得以原告未繳納裁判費為由駁回其訴，此觀諸同法第10
    7 條第1 項、第107 條第1 項及第109 條之1 自明。故本件
    聲請人提出再審，原承辦法官先裁定命補繳再審聲請費於法
    並無不合，而聲請人聲請訴訟救助依法即可待訴訟救助是否
    駁回確定，再依該裁定為繳納與否之決定，受訴法院亦不會
    在訴訟救助確定前即以聲請人未繳費而駁回聲請人再審之訴
    ，縱若違法駁回，聲請人亦得抗告救濟，自不以聲請人有訴
    訟救助之聲請即遽指原法官命繳納再審聲請費之裁定為違法
    ，並進而認該法官執行職務有所偏頗；此外，聲請人復未具
    體指明或釋明承辦之受命法官對於上開本案之訴訟標的有何
    特別利害關係，或與當事人之一造有密切之交誼或嫌怨，或
    基於其他情形客觀上足疑其為不公平審判之客觀事實，及提
    出能即時調查之證據以釋明之，均難認聲請人所指承審法官
    有偏頗之虞者屬實。從而，聲請人徒以主觀上之認定，聲請
    法官迴避為無理由，應予駁回。
四、依民事訴訟法第95條、第78條，裁定如主文。
中    華    民    國    98    年    8     月    31    日
            民事第四庭  審判長法  官  陳樹村
                              法  官  楊淑珍
                              法  官  王奕勛
正本係照原本作成。
如不服本裁定，應於裁定送達後10日內，以書狀向本院提出抗告
，並繳納抗告費新臺幣1千元。
中    華    民    國    98    年    8     月    31    日
                              書記官  葉姿敏


司法院資訊處製作；財團法人民間司法改革基金會備份。
